最高法院刑事判決                              八十八年度台上字第三七一○號
    上訴人  甲○○
右上訴人因煙毒等罪案件，不服臺灣高等法院中華民國八十八年三月九日第二審更審
判決（八十七年度上更(一)字第二八六號，起訴案號：臺灣桃園地方法院檢察署八十六
年度偵字第一○九二三、一二六二四號） ，提起上訴，本院判決如左：
    主  文
原判決撤銷，發回台灣高等法院。
    理  由
本件原判決認定上訴人甲○○意圖營利，基於概括犯意，以每半兩新台幣（下同）一
萬四千元之代價，向張順利販入安非他命，除部分供己非法吸用外，餘則於民國八十
六年七月底某日二十時許，在桃園市○○路六五八巷一弄五號住處附近，及同年八月
四日在大同教練場附近，以三公克五千元之價格，販賣予邱國彬各一次。又上訴人明
知海洛因為毒品，竟意圖營利，基於概括犯意，向張順利以每錢一萬八千元之價格販
入後，除部分供己施用外，餘則分裝成小包，於八十六年六、七月間，以呼叫器與郭
青山連絡，約定在桃園市○○街與中山路口之便利商店交貨，以每小包海洛因二千元
之價格，連續販賣予郭青山，約四、五天即販賣一次，計十二次，販賣毒品所得財物
計二萬四千元，經警查獲。上訴人事後並供出毒品及麻醉藥品來源，且具狀向台灣板
橋地方法院檢察署告發張順利販賣毒品及麻醉藥品等情。因而撤銷第一審判決，改判
論處上訴人連續非法販賣化學合成麻醉藥品（累犯）及連續販賣毒品（累犯）罪刑，
固非無見。
惟查：(一)科刑之判決書，須將認定之犯罪事實詳記於事實欄，然後於理由內逐一說明
其憑以認定之證據，使事實、理由與所宣告之主文，相互一致，方為合法。本件原判
決主文諭知上訴人連續非法販賣化學合成麻醉藥品及連續販賣毒品二罪，均屬累犯，
並於理由內敘明上訴人有如事實欄所示之前案犯罪科刑及執行紀錄，其經有期徒刑之
執行完畢後，五年以內再犯有期徒刑之本案，均應論以累犯云云（見原判決第八面第
八至十一行）。惟事實欄並無上訴人因犯罪經判處有期徒刑，及其執行完畢日期之記
載，其主文及理由均失所依據，自非適法。又原判決事實欄認定上訴人販賣安非他命
及海洛因，均係基於概括犯意為之，但未說明憑以認定上訴人具有概括犯意之理由，
且未依刑法第五十六條規定，就上訴人多次販賣安非他命及多次販賣海洛因之犯行，
各以一罪論，亦有判決不備理由及不適用法則之違法。(二)麻醉藥品管理條例第十三條
之三及肅清煙毒條例第十一條規定，供出麻醉藥品或煙毒來源，因而破獲者，得減輕
其刑，係指有偵查犯罪職權之機關或人員依其供述，確實破獲麻醉藥品或煙毒之來源
者，始足當之。原判決事實欄僅謂上訴人事後供出麻醉藥品及毒品來源，且具狀向台
灣板橋地方法院檢察署告發張順利販賣麻醉藥品及毒品等情，但就偵查機關是否因此
而破獲其來源，則未明白認定。而依卷內台灣板橋地方法院檢察署函稱：「有關甲○
○告發張順利販毒一案，本署以八十七年度他字第九九二號案件偵辦中，尚未偵結」
等語 (見更(一)卷第八九頁) ，似亦未說明上訴人所供麻醉藥品及毒品之來源，確已破
獲。原審未遑進一步查明，即遽依上開規定減輕其刑，亦有可議。(三)原判決以扣案之
二萬四千元，係上訴人販賣毒品所得，因而宣告予以沒收。惟依搜索扣押證明筆錄記
載，上訴人於八十六年八月八日經警查獲時，係扣得二萬四千二百元（見偵一○九二
三號卷第十一頁背面）。上訴人辯稱該二萬四千二百元其中之一萬七千四百八十元，
係扣押當日其所領取之薪資，已提出大同汽車駕訓班教職員工薪為證（見上訴卷第五
八頁）。原判決認定上訴人於八十六年六、七月間販賣海洛因予郭青山，約四、五天
販賣一次，以五日販賣一次計算，計達十二次，所得共二萬四千元。如果無訛，則上
訴人販賣期間長達二個月，每次得款二千元，在經驗法則上，扣案款項中之二萬四千
元，是否可能為歷次販賣所得累存而來，似非無疑，上訴人所辯是否全然不足採信，
尚不無推求之餘地。以上情形，或為上訴意旨指摘所及，或為本院得依職權調查之事
項。原判決既有違誤，應認有撤銷發回更審之原因。又上訴人另涉嫌販賣安非他命予
陳進益，經原審不另為無罪諭知之部分，因公訴人認與前開有罪部分有連續犯之裁判
上一罪關係，基於審判不可分原則，應併發回之。
據上論結，應依刑事訴訟法第三百九十七條、第四百零一條，判決如主文。
中      華      民      國    八十八    年      七      月     十四     日
                              最高法院刑事第十一庭
                                  審判長法官  陳  炳  煌
                                        法官  陳  正  庸
                                        法官  陳  世  雄
                                        法官  陳  東  誥
                                        法官  張  春  福
      右正本證明與原本無異
                                              書  記  官
中      華      民      國    八十八    年      七      月     十七     日
